【裁判字號】    97,交訴,5
【裁判日期】    970229
【裁判案由】    公共危險等
【裁判全文】
臺灣臺北地方法院刑事判決               97年度交訴字第5號
公  訴  人  臺灣臺北地方法院檢察署檢察官
被      告  丙○○
                    號4樓
                    （另案於臺灣桃園監獄執行中）
上列被告因公共危險等案件，經檢察官提起公訴（96年度偵緝字
第2697號），嗣被告於本院準備程序進行中先就被訴事實為有罪
之陳述，經合議庭裁定改行簡式審判程序，本院判決如下：
    主  文
丙○○因過失傷害人，處有期徒刑肆月，如易科罰金，以銀元參
佰元即新臺幣玖佰元折算壹日，減為有期徒刑貳月，如易科罰金
，以銀元參佰元即新臺幣玖佰元折算壹日；又駕駛動力交通工具
肇事，致人受傷而逃逸，處有期徒刑壹年，減為有期徒刑陸月，
如易科罰金，以銀元參佰元即新臺幣玖佰元折算壹日。應執行有
期徒刑柒月，如易科罰金，以銀元參佰元即新臺幣玖佰元折算壹
日。
    事  實
一、丙○○於民國93年11月16日20時30分許，駕駛車牌號碼6890
    -DR 號自小客車，沿臺北縣新店市○○路往北新路方向行駛
    ，至臺北縣新店市○○路與三民路口處，本應注意遵守道路
    交通標線之指示，且依當時夜間有照明、市區○○道路路面
    、無缺陷、無障礙物、視距良好等情形，並無不能注意之情
    事，竟疏未注意，因使用之行動電話掉落彎腰撿拾，使方向
    盤失控，車輛違規跨越行車分向線逆向駛入對向車道，撞及
    由乙○○所駕駛之MP-2665 號自小客車，使乙○○因而受有
    胸部及右膝挫傷之傷害。詎丙○○斯時因偽造文書案件遭通
    緝，故於肇事之後，僅下車短暫時間，未為救治所必要之義
    務，即因害怕身分暴露，另基於肇事逃逸之犯意，逕自駕車
    快速離開現場而逃逸，幸經路人抄錄肇事者所駕駛之車號後
    報警，始循線查悉上情。
二、案經乙○○訴由臺北縣政府警察局新店分局報告臺灣臺北地
    方法院檢察署檢察官偵查起訴，嗣由本院合議庭裁定以簡式
    審判程序審理。
    理  由
一、上揭犯罪事實，業據被告丙○○於本院審理時坦承有前述過
    失傷害及肇事逃逸等情不諱，核與證人即告訴人乙○○之證
    述相符，並經目擊證人甲○○、丁○○證述屬實，且有天主
    教耕莘醫院診斷證明書、道路交通事故現場圖、道路交通事
    故調查報告表(一)、(二)、道路交通事故初步分析研判表、肇事
    人自首情形紀錄表、道路交通事故照片（94年度偵字第5229
    號卷第11頁至第18頁、第29頁至第37頁）、車損照片（94年
    度他字第2956卷第2 頁至第5 頁）在卷可稽。綜上所述，本
    件事證明確，被告上開犯行洵堪認定，應予依法論科。
二、被告行為後，刑法業於94年2 月2 日修正公布，95年7 月1
    日起施行。按行為後法律有變更者，適用行為時之法律，但
    行為後之法律有利於行為人者，適用最有利於行為人之法律
    ，修正後刑法第2 條第1 項定有明文。此條規定係規範行為
    後法律變更所生新舊法律比較適用之準據法，本身尚無新舊
    法比較之問題，於新法施行後，應一律適用新法第2 條第1
    項之規定，為「從舊從輕」之比較。而本次法律變更，比較
    時應就罪刑有關之共犯、未遂犯、想像競合犯、牽連犯、連
    續犯、結合犯，以及累犯加重、自首減輕暨其他法定加減原
    因（如身分加減）與加減例等一切情形，綜其全部罪刑之結
    果而為比較（最高法院95年5 月23日95年度第8 次刑事庭會
    議決議參照）。經查：
（一）刑法第284 條第1 項前段過失傷害罪，其法定本刑中罰金
      刑最低額部分，依修正後刑法第33條第5 款規定為「罰金
      ：新臺幣1 千元以上，以百元計算之」，較被告行為時即
      修正前刑法第33條第5 款規定：「銀元1 元以上」為重，
      經比較新舊法之結果，自以修正前刑法較有利於被告。
（二）修正前刑法第51條第5 款規定：「數罪併罰，分別宣告其
      罪之刑，依左列各款定其應執行者：五、宣告多數有期徒
      刑者，於各刑中之最長期以上，各刑合併之刑期以下，定
      其刑期。但不得逾20年」，修正後刑法同條款則規定：「
      數罪併罰，分別宣告其罪之刑，依下列各款定其應執行者
      ：五、宣告多數有期徒刑者，於各刑中之最長期以上，各
      刑合併之刑期以下，定其刑期。但不得逾30年」。經比較
      結果，修正後有關有期徒刑合併定其應執行刑之上限提高
      至30年，自以修正前之規定有利於被告。
（三）綜上法律修正前、後之整體比較，揆諸前揭最高法院決議
      及修正後刑法第2 條第1 項「從舊從輕」原則，適用94年
      2 月2 日修正後之刑罰法律，並未對被告較為有利，自應
      適用修正前之相關規定。
三、核被告所為，係犯刑法第284 條第1 項前段過失傷害罪，及
    同法第185 條之4 肇事逃逸罪。被告所犯上開2 罪，犯意各
    別，罪名不同，應分論併罰之。爰審酌被告違規跨越行車分
    向線逆向行使，肇致本件交通事故之發生，且於肇事告訴人
    受傷後，未為救治即駕車逃逸，過失程度及惡性非輕，且迄
    未與告訴人和解，兼衡其智識程度、生活狀況，告訴人所受
    傷勢及被告坦承犯行之犯後態度等一切情狀，分別量處如主
    文所示之刑。又關於易科罰金之折算標準，被告行為時即修
    正前之刑法第41條規定：「犯最重本刑為5 年以下有期徒刑
    以下之刑之罪，而受6 個月以下有期徒刑或拘役之宣告，因
    身體、教育、職業、家庭之關係或其他正當事由，執行顯有
    困難者，得以1 元以上3 元以下折算1 日，易科罰金。但確
    因不執行所宣告之刑，難收矯正之效，或難以維持法秩序者
    ，不在此限。併合處罰之數罪，均有前項情形，其應執行之
    刑逾6 月者，亦同。」，且依其時罰金罰鍰提高標準條例第
    2 條前段規定，就其原定數額提高為1 百倍折算1 日，即以
    銀元1 百元至3 百元（即新臺幣3 百元至9 百元）折算1 日
    ，而修正後之刑法第41條規定：「犯最重本刑為5 年以下有
    期徒刑以下之刑之罪，而受6 個月以下有期徒刑或拘役之宣
    告者，得以新臺幣1 千元、2 千元或3 千元折算一日，易科
    罰金。前項規定於數罪併罰，其應執行之刑未逾六月者，亦
    適用之。」，經比較修正前、後之易科罰金標準，修正後之
    法律並未較有利於被告，爰依修正前刑法第41條第1 項前段
    規定，就過失傷害罪部分諭知易科罰金之折算標準。
三、末以，被告犯罪之時間，皆在96年4 月24日以前，復無其他
    不合中華民國96年罪犯減刑條例所定不得減刑之情形，均應
    依同條例第2 條第1 項第3 款之規定，各減其宣告刑2 分之
    1 ，並就被告減刑後之刑，均諭知易科罰金之折算標準，以
    及定其應執行刑，暨依修正前刑法第41條第2 項規定，諭知
    定執行刑後易科罰金之折算標準。
據上論斷，應依刑事訴訟法第273 條之1 第1 項、第299 條第1
項前段，刑法第2 條第1 項前段、第284 條第1 項前段、第185
條之4 ，修正前刑法第41條第1 項前段、第2 項、第51條第5 款
，刑法施行法第1 條之1 ，修正前罰金罰鍰提高標準條例第2 條
，現行法規所定貨幣單位折算新臺幣條例第2 條，中華民國96年
罪犯減刑條例第2 條第1 項第3 款、第7 條、第9 條、第10條第
1 項，判決如主文。
本案經檢察官熊南彰到庭執行職務。
中    華    民    國    97    年    2     月    29    日
                  刑事第三庭    法  官  胡宗淦
以上正本證明與原本無異。
如不服本判決，應於判決送達後10日內，向本院提出上訴狀。
                                書記官  林鈴芬
中    華    民    國    97    年    2     月    29    日


司法院資訊處製作；財團法人民間司法改革基金會備份。
